【裁判字號】    89,上訴,1112
【裁判日期】    890118
【裁判案由】    毒品危害防制條例
【裁判全文】
臺灣高等法院刑事判決                          八十九年度上訴字第一一一二號
    上  訴  人
    即  被  告  乙○○
    指定辯護人 本院甲○辯護人
右上訴人，因違反毒品危害防制條例案件，不服臺灣士林地方法院八十八年度訴字第
五六一號，中華民國八十九年一月十八日第一審判決（起訴案號：臺灣士林地方法院
檢察署八十八年度偵字第二○八八號）提起上訴，本院判決如左：
    主  文
原判決關於乙○○部分撤銷。
乙○○轉讓第二級毒品，處有期徒刑柒月，緩刑年。
    事  實
一乙○○基於轉讓第二級毒品安非他命之犯意，於民國八十八年二月五日凌晨五、六
  時許，在臺北市○○區○○路三段二○八巷十號王杜素燕住處，見其稱呼為「伯母
  」之王杜素燕狀似勞累，乃無償轉讓第二級毒品安非他命予王杜素燕施用（王杜素
  燕施用第二級毒品部分，檢察官另案處理）。嗣於八十八年二月六日下午四時許，
  經警持檢察官搜索票前往乙○○上開住處實施搜索，扣得乙○○所有備供其自己施
  用（乙○○施用第二級毒品部分，檢察官另行處理）之第二級毒品安非他命一包（
  鑑餘淨重一．四七四五公克），專供其施用毒品器具吸食器二組、玻璃燈泡一個（
  內有安非他命殘渣，量微無法析離秤重）。
二案經臺北縣警察局汐止分局報告臺灣士林地方法院檢察署檢察官偵查起訴。
    理  由
一、訊據上訴人即被告乙○○否認右揭轉讓第二級毒品安非他命予王杜素燕犯行，辯
    稱：伊未曾轉讓安非他命予王杜素燕，查獲當日伊甫服用安眠藥且毒癮發作，意
    識不清，故在警局初訊時自白有販賣毒品之犯行，復於八十八年二月七日檢察官
    訊問時供承曾轉讓毒品予王杜素燕，係精神不佳所致，上開供述均屬不實云云。
二、經查：
    (一)被告確曾於八十八年二月四日或五日凌晨五、六時許，在王杜素燕住處，見王
      杜素燕狀似勞累，遂無償轉讓第二級毒品安非他命予王杜素燕等情，業據王杜
      素燕於原審結證屬實（見原審八十八年十月二十一日訊問筆錄），核與被告於
      檢察官偵查中，對於八十七年十二月間開始賣安非他命給王杜素燕？供稱：「
      我是送給她」（見偵查卷第五十二頁反面）」等語相符；而被告於八十八年二
      月六日下午九時，在警局偵訊時供明係「昨天」才拿給她（指王杜素燕）安非
      他命，則被告轉讓第二級毒品安非他命予王杜素燕之時間係在八十八年二月五
      日凌晨五、六時許。
    (二)被告雖辯稱：上開供詞係於意識不清之情形下所供云云。查被告於八十八年二
      月六日下午四時許，為警查獲前，說話顛三倒四等情，雖據證人即同時為警查
      獲之吳建誼證述在卷（見原審八十八年十二月二日訊問筆錄），惟被告經移送
      臺灣士林地方法院檢察署後，檢察官於同年月七日下午二時二十二分開始訊問
      ，距查獲時間已超過二十二小時，且其針對重要案情，尚能翻異警局初訊之供
      詞而為辯解，顯非處於意識不清狀態，其於檢察官偵訊時所為出於任意性之供
      述，難認有何瑕疵可言。
    (三)參以被告以「伯母」稱呼王杜素燕，二人係多年舊識，此分據被告及證人王杜
      素燕於警局偵訊及原審供明，王杜素燕尚無捏詞誣陷被告之理。
    (四)證人王杜素燕為警查獲後，經採尿送驗結果，確呈甲基安非他命陽性反應，有
      憲兵司令部刑事鑑識中心鑑驗通知書在卷可稽。則被告所辯，顯係事後卸責之
      詞，委不足採。
    (五)至公訴人認被告販賣安非他命予王杜素燕，無非以被告於警局初訊時之自白及
      通訊監察之電話譯文為據。惟按被告之自白，不得作為有罪判決之唯一證據，
      仍應調查其他必要之證據，以察是否與事實相符，刑事訴訟法第一百五十六條
      第二項定有明文。經查被告事後已翻異前詞，而證人王杜素燕始終否認有交付
      對價予乙○○，且觀諸電話譯文所載，被告與王杜素燕既無講明交易內容，亦
      無就交易條件達成共識（見偵查卷第二十五頁），自不足以作為認定被告販賣
      安非他命之證據。此外，復無其他補強證據足以證明被告於警局初訊時之自白
      與事實相符，要難徒憑被告前後矛盾之供述，遽認其有販賣第二級毒品之犯行
      。依上開事證僅能認定被告有轉讓第二級毒品安非他命之犯行。
    綜上所述，事證明確，被告犯行洵堪認定。
三、核被告所為，係犯毒品危害防制條例第八條第二項之轉讓第二級毒品罪。公訴人
    雖認被告係犯同條例第四條第二項之販賣第二級毒品罪嫌。惟按毒品危害防制條
    例上所稱「販賣」，必須行為人主觀上有營利為目的之意思，客觀上又有販入或
    賣出或二者兼而有之行為其構成要件，倘若行為人主觀上無營取利益之意思，或
    無償讓與、或以買進之原價、或低於原價有償讓與，因與「販賣」之構成要件不
    相符合，仍難逕繩以販賣之罪（最高法院八十三年度臺上字第五二三七號判決意
    旨參照）。茲被告係無償轉讓毒品予他人而未收取對價，已如前述，公訴意旨漏
    未斟酌此點，而依販賣第二級毒品之同條例第四條第二項起訴，尚有未洽，惟因
    基本事實同一，爰予變更起訴法條。被告轉讓前非法持有安非他命之低度行為，
    為其轉讓之高度行為所吸收，不另論罪。
四、公訴意旨另以：被告乙○○基於意圖營利之概括犯意，自八十七年十二月初起，
    在臺北市○○路○段二○八巷十號王杜素燕住處，以每包新臺幣二千元至五千元
    不等之價格，販賣第二級毒品安非他命予王杜素燕供其施用，因認被告涉有違反
    毒品危害防制條例第四條第二項之販賣第二級毒品罪嫌。公訴人認被告有此部分
    犯行，無非以被告在警局偵訊時之自白為唯一論據。惟被告於原審訊問時即堅決
    否認此部分之犯行，辯稱：伊並無販賣毒品予王杜素燕等語。按被告之自白，不
    得作為有罪判決之唯一證據，仍應調查其他必要之證據，以察是否與事實相符，
    刑事訴訟法第一百五十六條第二項定有明文。經查證人王杜素燕除就前述八十八
    年二月五日被告乙○○無償轉讓安非他命一次之犯行證述綦詳外，餘皆予否認。
    此外，復無其他補強證據足資證明被告有此部分之犯行，尚難僅憑被告單一前後
    矛盾之供述，即認定被告此部分之犯罪事實，尚不能證明被告有此部分犯罪，惟
    依公訴意旨認此部分與前揭構成犯罪部分有連續犯裁判上一罪之關係，爰不另為
    無罪之諭知，併此敘明。
五、原審據以論罪科刑，雖非無見。惟查扣案之第二級毒品安非他命一包（鑑餘淨重
    一‧四七四五公克）係被告於八十八年二月六日買回來之後，還沒有吸用，已據
    被告於原審八十八年十一月十一日訊問時供明（見原審卷第五三頁反面），乃其
    備供其自己施用之物，顯非供本件轉讓之用，與本件犯罪無關，自應於另案其施
    用第二級毒品案中處理，原審於本案宣告「沒收銷燬之」，尚有未洽。被告上訴
    意旨執前詞否認犯罪，雖無理由，惟原判決關於被告部分既有前揭可議之處，自
    應由本院將原判決關於被告部分予以撤銷改判。爰審酌被告行為時尚未滿二十歲
    ，年輕識淺，無償轉讓毒品予舊識，危害他人健康，犯罪後未坦承犯行等一切情
    狀，量處如主文第二項所示之刑。查被告前未曾受有期徒刑以上刑之宣告，有卷
    附本院被告全國前案紀錄表可按，其於犯罪後，已入伍服役，現在服役中，其部
    隊長官以其服役後表現良好，請本院予被告自新之機會，有該部隊官兵考核表在
    卷可稽，被告經本案之起訴審判，當知所警惕，信無再犯之虞，本院認所宣告之
    刑以暫不執行為適當，併予宣告緩刑三年，以啟自新。至扣案被告所有之第二級
    毒品安非他命一包（鑑餘淨重一．四七四五公克）、專供施用毒品器具吸食器二
    組、玻璃燈泡一個（內有安非他命殘渣，量微無法析離秤重），因與本案轉讓毒
    品犯行無關，自不得於本件宣告沒收，附此敘明。
據上論斷，應依刑事訴訟法第三百六十九條第一項前段、第三百六十四條、第二百九
十九條第一項前段、第三百條，毒品危害防制條例第八條第二項，刑法第十一條前段
、第七十四條第一款，判決如主文。
本案經檢察官陳吉穗到庭執行職務。
中    華    民    國    八十九    年       七       月       十八       日
                          臺灣高等法院刑事第三庭
                              審判長法  官  張  連  財
                                    法  官  張  傳  栗
                                    法  官  李  英  勇
右正本證明與原本無異。
如不服本判決應於收受送達後十日內向本院提出上訴書狀，其未敘述上訴之理由者並
得於提起上訴後十日內向本院補提理由書（均須按他造當事人之人數附繕本）。
                                    書記官  倪  淑  芳
中    華    民    國    八十九    年       七       月       二十       日
附錄：本案論罪科刑法條全文
毒品危害防制條例第八條第二項
轉讓第二級毒品者，處六月以上五年以下有期徒刑，得併科新臺幣七十萬元以下罰
金。


司法院資訊處製作；財團法人民間司法改革基金會備份。
